【裁判字號】    98,訴,724
【裁判日期】    990427
【裁判案由】    給付價金
【裁判全文】
臺灣彰化地方法院民事判決             98年度訴字第724號
原      告  甲○○
訴訟代理人  張崇哲律師
複  代理人  張仕融律師
            蔡宥渝
被      告  乙○○
訴訟代理人  施廷勳律師
            丙○○○
上列當事人間請求給付價金事件，本院於民國99年4 月13日言詞
辯論終結，判決如下：
    主      文
被告應給付原告新臺幣壹佰陸拾貳萬元，及自民國九十八年九月
十九日起至清償日止，按週年利率百分之五計算之利息。
訴訟費用由被告負擔。
本判決於原告以新臺幣伍拾肆萬元供擔保後得假執行；但被告如
以新臺幣壹佰陸拾貳萬元預供擔保後得免為假執行。
    事實及理由
一、原告起訴主張：
（一）原告與被告係兄弟關係，被告於民國（下同）87年6 月間
      ，以每坪新臺幣（下同）15萬元之價格，向原告購買彰化
      縣和美鎮○○段第600地號、地目建、面積0.0143 公頃、
      本人權利範圍4分之1之土地（約10.8坪，下稱系爭土地）
      ，總價為162 萬元。兩造間之上開買賣，基於兄弟情誼，
      係口頭約定成立，不料，原告依約履行後，竟無法取得價
      金，為顧及兄弟情誼，原告起訴前乃曾委託張崇哲律師發
      函請求被告自動履行，詎被告竟另委託施廷勳律師回函表
      示：不否認兩造間訂有系爭土地買賣契約，然因原告先前
      曾積欠被告借款百萬餘元，且被告除代原告繳納系爭土地
      之增值稅267,663 元外，又當場給付原告現金300,000 元
      ，故被告乃以其所有之彰化縣和美鎮○○段第605 地號土
      地，權利範圍4 分之1 之應有部分，抵付剩餘之價金等語
      。惟原告根本未曾向被告借款，何來積欠被告百餘萬元之
      說；又原告未曾收受被告所給付之現金300,000 元，被告
      對於所述上情，均應負舉證之責任，否則實屬無據，難以
      憑採。再兩造以彰化縣和美鎮○○段第605 地號土地，權
      利範圍4 分之1 之應有部分抵付剩餘價金部分，亦非事實
      ，此觀諸彰化縣和美鎮○○段第605 地號土地謄本即可知
      悉，蓋被告所有之權利範圍4 分之1 應有部分，迄今仍在
      其名下未曾移轉；且彰化縣和美鎮○○段第600 、605 地
      號土地之現有使用狀況，皆係延續兩造已過世父親之分配
      使用方式，並非由被告交付予原告占有使用；況原告對彰
      化縣和美鎮○○段605 地號土地，亦有應有部分4 分之1
      之所有權，基此權源，本亦可占用上開第605 地號土地；
      復被告僅有上開第605 地號土地應有部分4 分之1 之所有
      權，根本無法處分整塊土地，被告謂：前開第605 地號土
      地係其交付予原告使用，而依現在占用之狀況推論，兩造
      係合意以此抵償剩餘之買賣價金20萬元云云，實屬無稽。
（二）依辦理系爭土地買賣事宜之代書即證人戊○○到庭證述：
      「…本件增值稅我記得有比較晚繳納，原告以及被告的太
      太都有到場繳納，增值稅是被告太太交付給我的，... 第
      一次雙方到我的事務所，說要辦理買賣過戶的事，第二次
      是被告的太太來事務所詢問是否辦理完成，第三次是我辦
      理完成後通知出賣人來繳納稅款，但出賣人並未來繳納，
      後來是原告及被告的太太二個人一起來的，... 」等語可
      知，繳納系爭土地增值稅時，兩造均在場，被告雖辯以其
      代替原告繳納系爭土地買賣之增值稅云云，然如兩造買賣
      系爭土地之增值稅全部係由被告繳納，則原告何須偕同被
      告到場？被告所述，顯與常情不符。故原告到場之目的，
      應係由於兩造約定各給付一半之增值稅，原告遂到場將一
      半之稅金交付予被告妻子，再由被告妻子，將全數之稅金
      交付予證人戊○○。
（三）另證人庚○○雖到庭證稱：87年8 月1 日時，被告之妻子
      丙○○○向其借款30萬元，說要支付土地增值稅，其於是
      從郵局匯錢至被告乙○○之帳戶等語，唯證人庚○○復證
      稱：其沒有看到丙○○○將其所借得之錢拿去繳納土地增
      值稅等語。是以，縱然證人庚○○確有借款予其姐丙○○○之事實，亦無法證明丙○○○係以此筆借款用來支付系
      爭土地之增值稅款；況證人庚○○係丙○○○之妹，且其
      亦證述：原告向被告借錢之事，是聽被告及丙○○○所述
      等語，可見其證言不足採信。復證人己○○雖證稱其看過
      原告去被告家裡向被告太太丙○○○拿錢，惟其同時證稱
      ：是聽聞自丙○○○所述等語，顯見證人己○○上揭所為
      之證述並非源於本身之親身見聞，乃不可採；參以證人己○○亦證稱：未曾聽過原告向被告借錢的情事，是以，縱
      其證述原告曾前往被告家中取錢一節屬實，然原告向被告
      拿錢之目的，法律上可能之原因多端，未必即屬原告向被
      告借貸情形；況由證人己○○之證詞，亦無法認定該次原
      告向被告取款之數額，實無法作為兩造間確有借貸關係之
      證明。爰依兩造之買賣契約關係，請求被告給付原告上開
      買賣價金，及相關之利息。並聲明：1.被告應給付原告16
      2 萬元，及自起訴狀送達翌日起，至清償日止按年息百分
      之5 計算之利息。2.訴訟費用由被告負擔。3.本件願供擔
      保，請准予宣告假執行。
二、被告抗辯：
（一）原告於85年5 月起至87年6 月止，共陸續向被告借貸現款
      820,000 元，此有被告和美郵局客戶歷史交易清單及證人
      己○○之證詞可稽，是被告乃以此債權抵銷同額之系爭土
      地買賣價金。雖證人己○○係聽聞自被告配偶所述，始知
      原告前往被告家中係為了索取借款一情，惟被告配偶於當
      時實無法預見日後將有本件價金糾紛，從而難認被告配偶
      有虛偽陳述之必要，證人己○○之證詞仍堪採信。又兩造
      訂定系爭土地之買賣契約後，被告配偶經由代書戊○○得
      知悉原告無力繳交系爭土地之土地增值稅，遂攜帶280,00
      0 元會同原告，在代書事務所將稅金267,663 元交付予證
      人戊○○代書之媳婦，剩餘1 萬餘元則當場交給原告作為
      生活費用使用，此有系爭土地增值稅繳款書及證人戊○○
      之證詞可稽。且依證人庚○○之證言可知，原告於繳納系
      爭土地增值稅前之87年8 月1 日，曾向證人庚○○借款30
      0,000 元，並表明係為繳系爭土地增值稅之用。證人庚○○前揭所為之證述雖僅是聽聞自被告妻子丙○○○而來，
      然證人庚○○與丙○○○間，係姊妹關係，並無利害關係
      存在，丙○○○當時亦不知日後將有本件訴訟，故當無訛
      騙證人庚○○之必要及可能；另按最高法院53年臺上字第
      2673號判例意旨，庚○○雖為被告配偶之胞妹，惟其證言
      於無虛偽之情況下，法院自仍得採為判斷待證事實之依據
      ，非謂有該親屬關係之存在，其所為之證言即絕不可採。
      至被告配偶會偕同原告一起到代書事務所繳納稅款，主要
      係為使原告知悉被告已代為繳付稅款與代書之事實，本合
      乎常情。如依原告所述，原告係到場將一半之稅金交付予
      被告妻子，再由被告妻子，將稅款總額交付予證人戊○○
      云云，則證人即代書戊○○勢必親眼目睹，惟證人戊○○
      之證詞顯非如斯，更何況原告若已攜帶一半之稅金抵達代
      書事務所，其大可直接交付予代書，何須先交給被告配偶
      後，再輾轉交付與代書？是原告前開主張顯違經驗法則，
      亦不合邏輯。
（二）兩造買賣系爭土地當時，原告連繳納土地增值稅之資力均
      欠缺，足見其阮囊羞澀，倘若被告確實尚未支付系爭土地
      之買賣價金，原告豈有於11年間均不向被告催索之理？又
      被告若非唯恐原告日後無力償還先前積欠被告之820,000
      元債務，而出於抵銷原告所欠債務之目的，何須向原告購
      買該明知由兩造大哥、大嫂占用，且不知何時可以取回之
      系爭土地？再依11年前之不動產行情及社會經濟狀況，被
      告若非出於抵銷原告先前所欠被告債務之目的，實無需於
      未經仔細斟酌、詳細評估之情況下，率以1,620,000 元之
      高價購入系爭土地之可能，此由兩造未簽訂任何書面買賣
      契約，原告亦未依民間交易習慣向被告收取定金等節亦可
      推知。且依兩造之約定價款交付方式並未按一般不動產買
      賣常情將全部價款分成數期繳付（如定金、簽約款、完稅
      款、交付證件款、尾款等），顯見被告當時應付與原告之
      價款已所剩不多（扣抵借款債務後），方為如此簡略之約
      定，否則原告又何以願於未收取一分一毫價金之情形下即
      將不動產所有權移轉登記予被告？復被告為生活儉僕之人
      ，每月僅有微薄勞動薪資收入，日常生活消費並無奢侈支
      出，所舉銀行提領現款紀錄均為借與原告或支付系爭土地
      買賣價金之用，原告曾以其子車禍受傷之原因要求付清價
      金，命原告三子丁○○前來被告住處向被告領取50,000元
      現金，嗣後被告再自銀行提領260,000 元，將其中250,00
      0 元現金交付與原告，此有銀行交易明細及證人尤柏霖之
      證述可據，故被告確實以交付300,000 元價金與原告。
（三）依土地法第182 條規定：土地所有權之移轉為絕賣者，其
      增值稅向出賣人徵收之，如為繼承或贈與者，其增值稅向
      繼承人或受贈人徵收之，此亦為民間交易不動產習慣所遵
      循。是原告所稱兩造各付一半土地增值稅等語乃非事實，
      亦違上揭規定及交易習慣。又若原告所陳為真，其何須於
      訴訟中先行隱瞞系爭土地增值稅係由被告代為繳納之事實
      ，嗣後再訛稱兩造各負擔2 分之1 ？足見原告顯係恃被告
      無法提出直接證據證明已付清系爭價金，將因無法負舉證
      責任致遭敗訴判決，方前後主張反覆。另兩造本已合意剩
      餘價金200,000 元，以被告所有坐落和美鎮○○段605 地
      號，權利範圍4 分之1 之土地所有權作價抵償，而上揭土
      地亦早已由原告占有使用中，依民法第235 條之規定，被
      告既已就上揭債務提出給付之準備並通知原告，原告拒絕
      受領上開第605 地號土地，致被告無法單方為給付行為，
      原告自不得再另向被告請求原約定以外之他種給付，故兩
      造間除移轉上揭地605 地號，權利範圍4 分之1 土地所有
      權之債務外，已無其他債務存在。
（四）當事人主張有利於己之事實者，就其事實有舉證責任，固
      為民事訴訟法第277 條前段所明定，惟何人應負舉證之責
      ，仍應視具體個案之情形而為分配，尚非可一概而論。若
      任置訟爭事實之所有客觀情狀於不論，而一概認為主張有
      利事實存在之一造即應負完全之舉證責任，勢將使其負擔
      過重之責，幾無獲有利判決之可能，且已違反民事訴訟法
      第277 條但書規定之立法目的。蓋他造可隨意否認，主張
      之一造即需為舉證而疲於奔命，往往將因無法證明全部要
      件事實而歸敗訴，兩造訴訟上之地位，即顯失衡平。從而
      ，法院於判斷為訴訟標的之法律關係存否時，似可先確定
      與該法律關係有關之各個法律事實，此各個法律事實分由
      兩造當事人各於某種範圍內負舉證責任，負舉證責任之一
      方，如已舉出相當之證據（最高法院18年上字第1679號、
      20年上字第2466號判例均以「相當之證明」稱之，同院19
      年上字第2345號判例則以「適當之證明」稱之，同院18年
      上字第672 號、19年上字第1039號判例則稱之為「切當之
      證明」，但內涵應無不同），即可脫卸舉證責任，轉由對
      造負之（舉證責任之轉換），以求原、被告獲同等之保護
      。又舉證責任之相當與否，民事與刑事訴訟法理並非相同
      ，在英美法上，一般民事事件係以證據優勢作為證明程度
      （證明力）之標準，應可資參考。是以在民事事件，負舉
      證責任之一方所提出之證據，視事件性質，如已足使法院
      心證形成達證據優勢或明晰、可信之程度時，即可認
      有相當之證明，則其舉證責任已盡，繼而應轉由他造就其
      主張或辯駁負舉證之責。次按各當事人就其所主張有利於
      己之事實，均應負舉證之責，故一方已有適當之證明者，
      相對人欲否認其主張，即不得不更舉反證最高法院19
      年上字第2345號判例意旨參照。本件被告迄今已舉出和美
      郵局客戶歷史交易清單（被告提領借款紀錄）、土地增值
      稅繳款書、證人己○○、戊○○、庚○○及尤柏霖4 人等
      書證或人證，用以證明被告確實已付清系爭土地買賣價金
      （除原告受領遲延之坐落彰化縣和美鎮○○段605 地號，
      權利範圍4 分之1 之土地所有權尚未移轉外），被告雖因
      年代久遠且已交還原告當時所立之金錢借據，致無法按全
      部待證事實之要件提出完整無遺之證明，惟就應證事實即
      「已付訖系爭土地買賣價金」確已盡相當之舉證責任，相
      較於原告之空言否認而言，顯具有證據上之優勢。揆之前
      開舉證責任之學說理論、實務見解及民事訴訟法第277 條
      但書規定等，被告就主張之事實，應已盡相當舉證責任，
      足堪鈞院採認被告未負系爭債務之基礎。反觀原告，就被
      告所提書證或人證盡皆否認，就曾否向被告借貸金錢及土
      地增值稅由被告繳納之明確事實均空言辯駁，又遲至系爭
      土地所有權移轉登記後11年餘之長久時日，且兩造為親兄
      弟之故，致未立相關書面之漏洞，利用被告難以舉證已付
      清系爭價金之不利情況起訴請求，又無法提出足資信服於
      人之客觀事實說服法院，益徵於本案中應減輕被告之部分
      舉證責任。並聲明：1.原告之訴駁回。2.如受不利益判決
      ，被告願供擔保，請准宣告免為假執行。3.訴訟費用由原
      告負擔。
三、兩造不爭執之事項：
（一）兩造為兄弟關係，確實就系爭土地成立買賣契約，並口頭
      約定買賣價金為162 萬元，原告已於87年間，辦理所有權
      移轉登記與被告指定之人即被告之子尤柏霖。
（二）彰化縣和美鎮○○段第600地號、地目建、面積0.0143公
      頃土地，自始至今均由兩造之大哥、大嫂居住、使用於其
      上。
四、得心證之理由：
（一）兩造為兄弟關係，確實就系爭土地成立買賣契約，並口頭
      約定買賣價金為162 萬元，原告已於87年間，辦理所有權
      移轉登記與被告指定之人即被告之子尤柏霖，彰化縣和美
      鎮○○段第600 地號、地目建、面積0.0143公頃土地，自
      始至今均由兩造之大哥、大嫂居住、使用於其上等事實，
      有土地登記謄本、彰化縣和美地政事務所民眾閱覽異動索
      引、土地所有權狀、照片4 張、車號查詢重型機車車籍、
      個人基本資料查詢結果、戶籍索引資料查詢結果、律師事
      務所函文等件在卷可按（見本院卷第5 、6 、18、23、34
      -39 、46、47-1頁），且為兩造所不爭執（見本院卷第12
      3 頁），堪認屬實。原告主張被告尚未支付系爭土地之買
      賣價金162 萬元，為被告所否認，並辯以：原告曾向被告
      借款82萬元，迄今未還，故被告乃以此對原告之債權抵償
      部分買賣價金；又被告曾代原告繳納系爭土地之增值稅26
      7,663 元；原告亦曾收受被告所給付之現金300,000 元；
      且兩造間曾約定就剩餘之買賣價金，以被告所有之彰化縣
      和美鎮○○段第605 地號土地，權利範圍4 分之1 之應有
      部分抵付之等語。準此，本件應審究之爭點為：被告對原
      告有無82萬元借款債權及267,663 元代繳土地增值稅債權
      存在？兩造有無約定以被告對原告之債權抵銷方式充作價
      金之支付？被告是否已支付30萬元價金予原告？兩造有無
      約定以被告所有坐落和美鎮○○段605 地號，權利範圍4
      分之1 之土地所有權作價抵償，充作價金之支付？
（二）按法律關係（權利義務關係）之存否，如當事人有所爭執
      ，依舉證責任分配法則，主張存在者，應就該法律關係成
      立之要件事實，負舉證責任，若應負舉證責任者不能舉證
      ，以證實自己主張之事實為真正，縱使對造就其抗辯事實
      不能舉證，或其所舉證據尚有疵累，亦無從遽認其主張屬
      實（最高法院17年上字第917 號判例意旨參照）。又當事
      人主張有利於己之事實者，就其事實有舉證之責任，民事
      訴訟法第277 條前段定有明文。請求履行債務之訴，除被
      告自認原告所主張債權發生原因之事實外，應先由原告就
      其主張此項事實，負舉證之責任，必須證明其為真實後，
      被告於其抗辯事實，始應負證明之責任，此為舉證責任分
      擔之原則（最高法院43年臺上字第377 號判例意旨參照）
      。再當事人主張之事實，經他造於準備書狀內或言詞辯論
      時或在受命法官、受託法官前自認者，無庸舉證，當事人
      於訴訟上所為之自認，於辯論主義所行之範圍內有拘束當
      事人及法院之效力，法院應認其自認之事實為真，以之為
      裁判之基礎，在未經自認人合法撤銷其自認前，法院不得
      為與自認之事實相反之認定；而自認之撤銷，自認人除應
      向法院為撤銷其自認之表示外，尚須舉證證明其自認與事
      實不符，且其自認係出於錯誤，始得為之（最高法院88年
      度臺上字第886 號判決意旨參照）。次按稱買賣者，謂當
      事人約定一方移轉財產權於他方，他方支付價金之契約，
      民法第345 條定有明文。亦即買賣契約之成立，以當事人
      就標的物及其價金互相同意為要件，其未就標的物及價金
      互相同意者，自不得謂其買賣契約為已成立。本件原告主
      張兩造間就系爭土地訂有買賣契約，價金162 萬元等事實
      ，經被告於言詞辯論時自認在案，故原告就系爭土地之買
      賣及價金已意思表示合致之事實，無庸負舉證責任；而依
      舉證責任分擔之原則，被告對於其所提出之抗辯事實，則
      應負證明之責任。
（三）經查，被告雖提出和美郵局之客戶歷史交易清單，陳稱被
      告曾以提領現金後、再行交付原告之方式，出借原告款項
      達82萬元，然依被告初始於本院到庭之陳述可知，其對於
      確實出借與原告之金額，乃無法確定，先是陳稱近百萬元
      ，後改稱7 、80萬元，進而改稱82萬元（見本院卷第19、
      42、115 頁），故縱兩造間果存有借貸關係，其等借貸之
      數額為何，亦屬有疑；再被告和美郵局之客戶歷史交易清
      單縱有提領金錢之記錄，但被告尚無法舉證提領後金錢之
      流向為何，蓋現金使用之可能性甚多，無從依被告單一之
      指述，即為因借貸而交付與原告之認定；另證人己○○雖
      於本院審理時到庭證稱：「我有看過原告來被告家裡向被
      告的太太拿錢，大約是13年前的事，我不知道數目是多少
      」等語（見本院卷第90頁），然亦證述：「原告走了之後
      ，我才問丙○○○，丙○○○說是原告向他們借錢…丙○○○是進去把錢拿出來，甲○○到了之後只有說要拿錢」
      等語綦詳（見本院卷第90頁），顯見，證人己○○所為之
      證述，僅能證明原告13年前曾前往被告家中向被告太太拿
      錢之事實，至於原告向被告太太拿錢之原因，證人己○○
      均係聽聞自被告太太之陳述，非親自見聞而得，乃屬傳聞
      ，無法憑信，故被告所辮，原告曾向其陸續借款82萬元一
      情，難以認定為真。
（四）次查，被告雖提出系爭土地增值稅之繳款書，陳稱已代原
      告繳納系爭土地買賣時之土地增值稅267,663 元，然依前
      揭系爭土地增值稅之繳款書所示，並無法查悉稅款之實際
      繳納者為何人，有系爭土地增值稅之繳款書在卷可考（見
      本院卷第105 頁）；且依當時辦理系爭土地買賣事宜之代
      書即證人戊○○於本院審理時到庭證稱：「…土地增值稅
      由賣方支付，契稅則由買方支付…本件增值稅我記得有比
      較晚繳納，原告以及被告的太太都有到場繳納，增值稅是
      被告的太太交付給我的」等語（見本院卷第89頁）可知，
      當時確實係由兩造共同前往代書事務所繳納系爭土地之增
      值稅，且由被告之太太負責交付稅金，核與原告所述兩造
      共同繳納系爭土地增值稅，並由被告太太負責交付之主張
      ，大致相符，足堪採認。蓋倘系爭土地之增值稅均係由被
      告太太繳納，何以原告尚須親自前往代書事務所，徒增勞
      費，是被告所辯，顯與常情有違；又兩造依約各自攜帶一
      半之稅金，前往代書事務所會合，由其中一方彙整、點收
      金額無誤後，代表交付稅金予代書等情，乃合乎事理、邏
      輯，並無被告所稱無法採認之疑義。另證人庚○○雖到庭
      證稱：87年8 月1 日時，被告之妻子丙○○○向其借款30
      萬元，說要支付土地增值稅，其於是從郵局匯錢至被告之
      帳戶等語，惟證人庚○○復證稱：其沒有看到丙○○○將
      其所借得之錢拿去繳納土地增值稅等語（見本院卷第89、
      90頁）。是以，縱然證人庚○○確有借款予其姐丙○○○
      之事實，亦無法證明丙○○○係以此筆借款用來支付系爭
      土地之增值稅款；況證人庚○○亦證述原告向被告借錢之
      事，是聽被告及丙○○○所述，可知其證言乃屬傳聞，不
      足採信。故被告上開代原告繳納系爭土地增值稅267,663
      元之辯解，亦難憑採。
（五）再查，被告雖提出被告彰化銀行彰化分行之存摺明細及證
      人尤柏霖之證詞為佐，辯稱：原告曾以其子車禍受傷之原
      因要求被告付清價金，並命原告三子丁○○前來被告住處
      向被告領取50,000元現金，嗣後被告再自銀行提領260,00
      0 元，將其中250,000 元現金交付與原告等語，然縱前開
      銀行存摺之交易明細確有被告提領260,000 元之紀錄，亦
      無法推知被告已將其中250,000 元交付予原告，蓋現金交
      付之原因甚多，如前所述，被告就交付250,000 元款項予
      原告之事實，所負之舉證責任尚有未足。又證人即原告之
      三子丁○○於本院審理時到庭證稱：「（問：在89年前後
      ，是否曾經去伯母丙○○○家中拿過5 萬元的錢？）沒有
      ，因為她家在哪裡我不知道」、「（問：你的哥哥是否住
      院過？）十年前沒有，是這兩年才有」等語明確（見本院
      卷第121 頁），足徵原告是否如被告所述，曾以其子車禍
      受傷之原因要求被告付清價金，並命原告三子丁○○前往
      被告住處向被告領取50,000元現金，尚屬有疑；復證人即
      被告之子尤柏霖於本院審理時雖證稱：證人丁○○於89、
      90年間曾前往被告住處拿取50,000元現金，欲用以支付丁○○住院兄弟尤錦章之醫藥費等語，然因證人尤柏霖為系
      爭土地之現所有人，其所為之證言是否因系爭土地之買賣
      糾紛、利害影響，而有偏頗之虞，非無疑義；且證人尤柏
      霖之母親當天隨後或隔天即前往醫院探視尤錦章，當時何
      以不由母親直接交付50,000元予尤錦章支付醫藥費即足，
      反需透過丁○○提前數10小時之時間，前來被告家中拿取
      ，故被告就交付50,000元款項予原告之事實，所負之舉證
      責任亦有未足。
（六）復查，被告雖提出原告現仍使用彰化縣和美鎮○○段605
      地號土地之照片為據，辯稱；兩造已合意就剩餘價金200,
      000 元，以被告所有坐落彰化縣和美鎮○○段605 地號，
      權利範圍4 分之1 之土地所有權作價抵償等語，然原告對
      彰化縣和美鎮○○段605 地號土地，亦有應有部分4 分之
      1 之所有權，有土地登記謄本在卷可查（見本院卷第48頁
      ），基此權源，原告本亦可占用上開第605 地號土地甚顯
      ，被告僅有上開第605 地號土地應有部分4 分之1 之所有
      權，無法處分整筆上揭第605 地號土地，故被告所辯，前
      開第605 地號土地係其交付予原告使用，依現在占用之狀
      況推論，兩造係合意以此抵償剩餘之買賣價金20萬元云云
      ，並不足採。又被告自始就兩造間存有「就剩餘價金200,
      000 元，以被告所有坐落彰化縣和美鎮○○段605 地號，
      權利範圍4 分之1 之土地所有權作價抵償」之合意，並未
      提出其他之資料佐證，且縱被告所述屬實，則被告所有坐
      落彰化縣和美鎮○○段605 地號，權利範圍4 分之1 之土
      地所有權，迄今亦未移轉予原告，有土地所有權狀在卷可
      參（見本院卷第56頁）。故被告前開以所有坐落彰化縣和
      美鎮○○段605 地號，權利範圍4 分之1 之土地所有權作
      價抵償之辯解，仍無可採。
五、綜上所述，被告無法舉證如其所辯已支付買賣價金之事實，
    原告依買賣契約之法律關係，請求被告支付買賣價金162 萬
    元及自起訴狀送達之翌日即98年9 月19日起至清償日止按年
    息5%計算之利息，為有理由，應予准許。
六、兩造各自陳明願供擔保聲請宣告假執行及免為假執行，經核
    均與法律規定相符，爰分別酌定相當擔保金額准許之。
七、本件事證已臻明確，兩造其餘攻擊防禦方法，核與判決結果
    不生影響，爰不逐一論述。
八、本件訴訟費用負擔之依據：民事訴訟法第78條。
中    華    民    國    99    年    4     月    27    日
                  民事第三庭    法  官  林秉暉
正本係照原本作成。
如對本判決上訴，須於判決送達後20日內向本院提出上訴狀。
中    華    民    國    99    年    4     月    28    日
                                書記官  廖春慧

司法院資訊處製作；財團法人民間司法改革基金會備份。
